【裁判字號】    88,訴,16
【裁判日期】    890701
【裁判案由】    損害賠償
【裁判全文】
福建金門地方法院民事判決  八十八年訴字第十六號
    原      告  甲○○
                              .
    訴訟代理人  丁志達 律師
                周幸樺 律師
    被      告  乙○○      住.
    訴訟代理人  丙○○      住.
                黃怡騰 律師
右當事人間請求損害賠償事件，本院判決如左：
    主    文
原告之訴及其假執行之聲請均駁回。
訴訟費用由原告負擔。
    事    實
甲、原告方面：
  一、聲明：被告應給付原告新台幣（下同）五百三十八萬九千八百七十二元，及自
      起訴狀繕本送達被告知翌日起至清償日止，按年息百分之五計算之利息。並願
      供擔保請准為假執行之宣告。
  二、陳述：
    （一）伊與被告乙○○同從事建築工作，於民國八十六年十一月二十六日在金門
          縣金城鎮和平社區工地，因僱工問題發生爭執，被告逕而傷害伊身體，刑
          事部分經以本院八十七年度簡上字第六號刑事判決，駁回被告上訴，維持
          原審判決處被告有期徒刑二月，如易科罰金，以三百元折算一日在案。
    （二）伊受傷後，自八十六年十一月二十六日起，至八十七年四月二十五日止，
          共支付醫藥費用三萬三千三百二十二元。
    （三）自八十六年十一月二十七日起自八十七年十一月二十六日止不能工作，有
          金門縣立醫院出具之診斷書可證。伊原擔任建築工作每月收入六萬二千五
          百元，因受傷而損失收入共七十五萬元。另減少勞動能力損失三百八十萬
          六千六百五十元，皆依民法第一百九十三條第一項請求。
    （四）因身體受傷，精神肉體所受痛苦甚大，故依民法第一百九十五條第一項請
          求非財產上損害金額八十萬元。
    （五）右述各項損害，均係被告乙○○不法侵害所生之結果，對於伊自應負賠償
          責任。
  三、證據：提出金門縣立醫院診斷證明書及醫療費用收據、本院八十七年度簡字第
            一三號影本各一紙。
乙、被告方面：
  一、聲明：如主文所示。
  二、陳述：
    （一）原告所提之刑事附帶民事訴訟，其主張之被害事實與本院刑事庭所認定之
          事實不同，依最高法院六十年台上字第六三三號判例意旨，並非得依刑事
          訴訟法第四百八十七條所提之附帶民事訴訟，原告起訴並非合法。
    （二）原告所受之傷害係因渠自己摔跤所致，且伊僅持石塊及木棒作勢欲打狀，
          原告稱係遭石塊、木棒攻擊而骨折，根本不實，伊自無需負損害賠償。縱
          使原告之傷害係伊所肇致，原告本身係從事建築「工頭工作」，原告上開
          請求之金額亦顯過高。
    （三）兩造於八十七年四月十五日就已對右揭傷害之侵權行為，雙方業已達成和
          解，原告承諾「願無條件和解，並放棄民刑事訴訟先訴抗辯權」，雙方自
          行負擔醫療費用，原告自應受和解內容之拘束，今提本訴，在法律上顯無
          理由。
  三、證據：提出和解書影本一紙。
丙、本院依職權調本院八十七年度簡字第一三號、八十七年度簡上字第六號刑事傷害
    卷宗。
    理    由
甲、程序部分：
一、按因犯罪而受損害之人，於刑事訴訟程序得附帶提起民事訴訟，刑事訴訟法第四
    百八十七條第一項定有明文。故提起是項訴訟，須限於起訴之犯罪事實侵害個人
    私權，致生損害者，始得為之。本件原告以於八十六年十一月二十六日因遭被告
    棍棒、石塊毆擊，致受有左側臏骨骨折之傷害為損害賠償請求之基礎事實，提起
    本件附帶民事訴訟，惟被告抗辯原告之指摘，自本案所附麗之刑事訴訟，歷經公
    訴人、第一審及第二審法院於刑事犯罪事實中指明被告確實並未有任何以石塊及
    木棍為犯罪工具毆擊原告，是被告以石塊及棍棒為犯罪工具毆擊原告，而傷害原
    告健康之刑事案件，自始應從未發生，故認原告不得依刑事訴訟法第四百八十七
    條規定，提起本件民事附帶損害賠償之訴訟云云。
二、經查：公訴人所指犯罪事實之人、時、地均與原告請求損害賠償之侵權行為基礎
    事實相同，雖原告指訴被告之侵權行為方法，僅指明係遭被告以石塊、棍棒毆擊
    所致，然該基礎事實亦包括於原告在刑事告訴所指之犯罪事實內，縱公訴人、刑
    事第一審及第二審法院審認之結果，原告所受之傷害非遭被告以石塊、棍棒毆擊
    所致，然被告於犯罪行為階段中，有持石塊、棍棒欲攻擊原告未果，亦為公訴人
    、刑事第一審及第二審所判斷，顯見原告提起本件附帶民事訴訟所指摘之事實，
    與公訴人起訴之犯罪事實同一，自可因該犯罪事實而受損害，於刑事訴訟程序提
    起附帶民事訴訟請求損害賠償，被告抗辯民事部分之起訴不合程式或不備其他要
    件，容有未洽，洵屬無據。
乙、得心證之理由：
一、被告乙○○於八十六年十一月二十六日下午四時許，在金門縣金城鎮和平社區工
    地，因僱工問題與原告甲○○發生爭執，進而持石頭丟擲原告未打中，又以現場
    所取得之木棒作勢要打原告，為在場之訴外人柯天順取下，嗣以拳腳毆打原告在
    地，致原告受有左側臏骨骨折之傷害，為本院八十七年度簡字第一三號刑事簡易
    判決及八十七年度簡上字第六號刑事判決確認在案，俟入院治療後發生左側股四
    頭肌萎縮，復有金門縣立醫院診斷證明書附卷可參（見本院八十七年度附民字第
    九號刑事卷宗第七頁），足證被告有基於故意，不法侵害原告之身體，應依民法
    第一百八十四條第一項前段、第一百九十三條、第一百九十五條之規定，負侵權
    行為之損害賠償責任甚明。
二、按事實於法院已顯著或為其職務上所已知者，無庸舉證；前項事實，雖非當事人
    提出者，亦得斟酌之，但裁判前應令當事人就其事實有辯論之機會，民事訴訟法
    第二百七十八條定有明文。次按，和解有使當事人所拋棄之權利消滅及使當事人
    取得和解契約所訂明權利之效力，民法第七百三十七條定有明文。而審判外之和
    解，除實際上當事人應受拘束外，在訴訟上並無何種效力，不生一事不再理之問
    題。和解契約合法成立，兩造當事人即均應受該契約之拘束，縱使一造因而受不
    利益之結果，亦不得事後翻異，更就和解前之法律關係再行主張，有最高法院二
    十年度上字第一五八六號及十九年度上字第一九六四號判例可供參照。
三、本件兩造於八十七年四月十五日，就雙方發生之摩擦，願無條件和解，並放棄民
    刑事先訴抗辯權，此有和解書在卷可稽（見本院刑事簡易第二審八十七年度簡上
    字第六號案件卷宗第一００頁），且兩造均稱上開和解之事項，係針對右揭之刑
    事傷害部分並無其他糾紛，此為兩造所不爭執。惟原告主張和解契約並不成立，
    後來兩造又簽了一份十八萬元之和解契約，被告則以本和解契約是有效成立，僅
    原告事後反悔額外向伊請求十八萬元，認為與原和解內容不符，並未履行。又原
    告之訴訟代理人在刑事傷害部分亦擔任原告之告訴代理人，就和解契約應知悉且
    可表示意見，今又以本件請求高達五百多萬元之損害賠償金，並否認該和解書之
    真正，恐有未恰等語置辯。經查：兩造就上開和解之事項，係針對右揭之刑事傷
    害部分並無其他糾紛，此為兩造所不爭執之事項，既然本件兩造於八十七年四月
    十五日，就雙方發生之摩擦，願無條件和解，並放棄民刑事先訴抗辯權，而原告
    復不能證明簽立上該和解契約當時有何詐欺、強暴、脅迫之情勢，則原告應受和
    解內容之拘束，縱於本件傷害再有損害，亦因拋棄而消滅，本件侵權行為之損害
    賠償請求權，即因拋棄而消滅，原告自應受拘束不得另據主張，故本件原告主張
    顯無理由。退一步言，如原告主張和解契約並不成立可採，惟原告主張後來兩造
    業已簽了一份十八萬元之和解契約等語以觀，原告起訴之主張亦無理由。
四、從而原告依據民法第一百八十四條第一項、、第一百九十三條第一項、第一百九
    十五條第一項之法律關係，請求被告負損害賠償責任為無理由，應予駁回。原告
    之訴既經駁回，其假執行之聲請，已失所附麗，應予駁回。
五、據上論結，本件原告之訴為無理由，依民事訴訟法第七十八條判決如主文。
中      華      民      國    八十九    年      七      月      一      日
                                        福建金門地方法院民事庭
~B法  官  吳振富
右為正本，係照原本作成。
如對本判決上訴須於判決送達後廿日內向本院提出上訴狀
中      華      民      國    八十九    年      七      月      一      日
~B法院書記官  董培祥


司法院資訊處製作；財團法人民間司法改革基金會備份。
